【裁判字號】    95,財管,83
【裁判日期】    950818
【裁判案由】    指定遺產管理人
【裁判全文】
臺灣臺北地方法院民事裁定          95年度財管字第83號
聲  請  人  通用商業資融國際有限公司
法定代理人  甲○○○
上列聲請人聲請指定遺產管理人事件，本院裁定如下：
    主  文
指定財政部國有財產局臺灣北區辦事處為被繼承人乙○○（民國
○○年○ 月○○日生、身分證統一編號：Ｚ000000000號、籍設台北縣
深坑鄉○○村○○鄰○○路○段215巷8 弄 5 號8 樓、民國93年1
月22日死亡)之遺產管理人。
准對被繼承人乙○○之繼承人為承認繼承之公示催告。
被繼承人乙○○之大陸地區以外繼承人，應自前項公示催告最後
登載新聞紙之日起，壹年內承認繼承，上述期限屆滿，無繼承人
承認繼承時，被繼承人乙○○之遺產，於清償債權，並交付遺贈
物後，如有剩餘即歸屬國庫。
財政部國有財產局臺灣北區辦事處應於本裁定確定之日起貳拾日
內將本裁定登載公報、新聞紙或其他相類之傳播工具，並將登載
證據檢送本院，逾期視為撤回公示催告之聲請。
程度費用新台幣壹仟元由被繼承人乙○○之遺產負擔。
    理  由
一、按先順利繼承人均拋棄其繼承權時，由次順序之繼承人繼承
    。其次順序繼承人有無不明或第四順序之繼承人均拋棄其繼
    承權者，準用關於無人承認繼承之規定。次按繼承開始時，
    繼承人有無不明，而無親屬會議或親屬會議未於1 個月內選
    定遺產管理人者，利害關係人得聲請法院選任遺產管理人，
    並由法院依公示催告程序，定6 個月以上之期限，公告繼承
    人，命其於期限內承認繼承，此觀諸民法第1176條第6 項、
    第1177條、第1178條第1 項、第2 項自明。
二、聲請意旨略以：被繼承人乙○○於民國89年9 月1 日向聲請
    人借款新台幣（下同）372 萬元，至今尚餘本金2,717,573
    元及利息、遲延利息等迄今未繳付。惟乙○○已於93年1 月
    22日死亡，其繼承人均向法院聲明拋棄繼承，故被繼承人之
    遺產已無人為承認之繼承，其親屬會議未於1 個月內選定遺
    產管理人，為此依民法第1178條第2 項之規定，聲請選任丙
    ○○為被繼承人之遺產管理人等語，並提出本院家事法庭函
    、被繼承人抵押借款約定書等件影本為證。
三、經核聲請人主張其為被繼承人乙○○之債權人，業據提出債
    權憑證為證，其基於利害關係人身分為本件聲請，於法有據
    。查被繼承人乙○○之法定繼承人已全部拋棄繼承，有本院
    93年6 月24日本院錦家諧93年度繼字第282 號准予備查函在
    卷可稽；其各順位法定繼承人均已拋棄繼承權，而親屬會議
    未於一個月內選定遺產管理人，亦有存證信函附卷可稽，則
    聲請人聲請選任被繼承人乙○○之遺產管理人，殊無不合。
    又聲請人聲請選任被繼承人之子丙○○為遺產管理人，惟丙
    ○○為海軍人員，管理未必方便，未必對被繼承人之遺產有
    通盤之瞭解，且亦無向本院陳明有遺產管理人之意願，本院
    基於管理客觀公正之便利性及地緣關係，爰依規定指定財政
    部國有財產局台灣北區辦事處為被繼承人乙○○之遺產管理
    人。
四、按公示催告之公告，應黏貼於法院之公告處，並登載於公報
    、新聞紙或其他相類之傳播工具。前項登載公報、新聞紙或
    其他相類之傳播工具之日期或期間由法院定之。聲請人未依
    前項規定登載者，視為撤回公示催告之聲請。民法第1179條
    第1 項第3 款、民事訴訟法第542 條定有明文。本院既准對
    於被繼承人乙○○之繼承人為承認繼承之公示催告，爰併依
    上開規定裁定如主文第4 項所示。
五、依非訟事件法第22條，裁定如主文。
中    華    民    國    95    年    8     月    18    日
                  家事庭法  官  林妙黛
以上正本係照原本作成。
如對本裁定抗告，應於本裁定送達後十日之不變期間內向本院提
出抗告狀，並繳納抗告費。
中    華    民    國    95    年    8     月    18    日
                        書記官  尹遜言


司法院資訊處製作；財團法人民間司法改革基金會備份。
